【裁判字號】    99,交聲更,32
【裁判日期】    991227
【裁判案由】    違反道路交通管理處罰條例聲明異議
【裁判全文】
臺灣臺北地方法院交通事件裁定        99年度交聲更字第32號
異  議  人
即受處分人  張孟龍
上列異議人即受處分人因違反道路交通管理處罰條例案件，對於
臺北市交通事件裁決所民國99年8月20日所為之處分（原處分案
號：北市裁罰字第裁22－A1A241946號），聲明異議，經本院於
99年9 月16日以99年度交聲字第1475號裁定駁回受處分人之聲明
異議後，受處分人提起抗告，經臺灣高等法院於99年10月6日以
99年度交抗字第1933號裁定發回本院更為裁定，本院裁定如下：
    主  文
異議駁回。
    理  由
一、按汽車駕駛人轉彎時，有轉彎車不讓直行車先行者，處新臺
    幣600 元以上1800元以下罰鍰；又汽車駕駛人，駕駛汽車違
    反道路交通安全規則，因而肇事致人受傷者，記違規點數3
    點；而汽車駕駛人駕駛汽車違反道路交通管理處罰條例第48
    條規定者，除應依該條所規定之罰鍰處罰外，並予記違規點
    數1 點；道路交通管理處罰條例第48條第1 項第6 款、第61
    條第3 項、第63條第1 項第1 款分別定有明文。
二、本件受處分人即聲明異議人張孟龍於民國99年6 月15日下午
    6 時30分許駕駛AG－4247號自用小客貨車，沿臺北市○○區
    ○○街由北往南方向行駛，在臺北市○○街、萬盛街108 巷
    交岔路口進行左轉彎之際，原應注意轉彎時，轉彎車應讓直
    行車先行，依該時天候雨、夜間有照明、市區○○道路濕潤
    、道路無缺陷無障礙物、視距良好，並無不能注意之情事，
    竟未注意、而貿然於交岔路口進行左轉，適被害人翁仕峻騎
    乘車號533 －BFE 號普通重型機車沿同路段由南往北方向直
    行至同一交岔路口，亦未注意車前狀況逕為直行，待至停止
    線處見前方受處分人車輛方緊急煞車，失去平衡而人車倒地
    ，機車更順勢滑行撞擊受處分人車輛右後車輪處，致被害人
    翁仕峻受有左肘、左膝多處挫傷、及右足、右肘挫傷等傷害
    。遇臺北市政府警察局交通警察大隊警員分析後認為受處分
    人違反道路交通管理處罰條例第48條第1 項第6 款、第61條
    第3 項規定，而掣單舉發，受處分人於到案日期前向原處分
    機關提出申訴，經原處分機關請舉發單位即臺北市政府警察
    局交通警察大隊調查結果，仍認受處分人有前開違規行為，
    原處分機關乃依前揭道路交通管理處罰條例第48條第1 項第
    6 款、第61條第3 項、第63條第1 項第1 款（漏載第1 款）
    規定於99年8 月20日裁處罰鍰新臺幣900 元，並記違規點數
    3點、1點（共計4點）。
三、訊據受處分人固不否認其於前揭時地駕駛車號AG－4247號自
    用小客貨車，沿臺北市○○區○○街由北往南方向行駛，在
    臺北市○○街、萬盛街108 巷交岔路口進行左轉彎之際，被
    害人翁仕峻乘車號533 －BFE 號普通重型機車亦沿同路段由
    南往北方向直行至同一交岔路口，在停止線處見前方有受處
    分人車輛即緊急煞車而人車倒地，機車滑行撞擊受處分人車
    輛右後車輪，而受處分人亦因此受傷乙節，於本院調查時均
    坦承不諱，惟仍矢口否認有任何違反道路交通管理處罰條例
    規定之行為，辯稱：該時因對向已有計程車同時由南往北行
    駛欲進行左轉，遂由伊先行轉彎，轉彎時已確定對向並無來
    車、更未見有被害人機車，順利完成左轉彎後方受撞擊，故
    路權應歸屬伊車，並無任何「轉彎車未禮讓直行車」之事，
    且本件事故原因應係對方機車在交岔路口機車違規進行超車
    ，又車速過快，只顧閃避前方計程車，方會未注意伊車輛而
    自行煞車、失控滑倒，伊並未撞擊對方機車致對方滑倒，故
    亦不需就對方受傷負責云云。經查：
  (一)受處分人駕駛自用小客貨車，於路口進行左轉彎之際，適被
    害人騎乘機車於對向直行亦經同一交岔路口，被害人於進入
    交岔路口停止線處即緊急煞車，在人行穿越道處失控、人車
    倒地，機車滑行撞擊受處分人車輛右後車輪，而受處分人亦
    因此受傷等事實，為受處分人坦承不諱，且經證人即被害人
    翁仕峻於本院具結證述明確，並有道路交通事故現場圖、道
    路交通事故補充資料表、交通事故談話紀錄表、道路交通事
    故調查報告表(一)、(二)、現場及車損照片等在卷可稽，前開事
    實堪以認定。
  (二)又受處分人已自承：本件事發時，係被害人前方路口計程車
    先行停等待伊左轉，進行左轉後，坐於右後座（即副駕駛座
    後方）妻子見有機車摔倒，才感覺到有碰撞聲音等語（見交
    聲更卷第17頁），是坐於受處分人車內副駕駛座後方者，於
    轉彎之際其視線並未遭計程車阻擋，則於受處分人坐於駕駛
    座，於轉彎前其視線角度與副駕駛座後方者相仿，亦同可見
    被害人機車動向；輔以受處分人車輛係自用小客貨車，此有
    受處分人車輛照片、AG－4247行車執照附卷可查，而以自用
    小客貨車高度更高於一般自用小客車之計程車，則其駕駛視
    線更不為阻擋，縱對向有計程車待轉，坐於自用小客貨車駕
    駛座之受處分人亦能以高於計程車之視線見及計程車左近、
    後方車輛，亦無未見被害人機車之理；而受處分人於本院已
    供稱：自始至終均未見被害人機車等情，故本件應係受處分
    人自認該路段寬度僅容一車、不可能有他車同時，則疏未注
    意計程車旁寬度尚容機車騎乘、有機車可能自該處駛出，而
    未注意被害人機車動向，即逕行轉彎。
  (三)而受處分人自承：被害人滑倒時，為後座妻子親見等語，是
    以受處分人自承之後座視線所及時、被害人即已滑倒推斷，
    受處分人車輛該時雖已進行左轉彎、但車輛尾端尚未完全通
    過路口，全車尚未完全進入萬盛街108 巷內，是受處分人車
    輛車尾尚橫阻於直行車通行路線，而未完成全部左轉彎通過
    路口。受處分人辯稱：已完成左轉云云，實不足採。而轉彎
    車輛進行轉彎時，應先預計全部轉彎所需時間，而衡量該時
    間內可能進入同一路口範圍內之車輛，並禮讓該等車輛均先
    行通過後，方得進行轉彎，今受處分人於轉彎尚未完成即有
    直行之被害人機車欲進入受處分人轉彎路口範圍，故受處分
    人進行轉彎未禮讓直行車輛先行之事實，堪以認定。
  (四)再證人翁仕峻已證稱：至該路口，因見計程車右方仍有容機
    車通行之空間，故自計程車右後方繞出，騎至停止線時，方
    見受處分人車輛進行轉彎，故緊急煞車等語（見交聲更卷第
    18頁、第18頁背面），是被害人係見受處分人車輛橫阻於前
    方行進路線，方為緊急煞車、失衡滑倒，故雖被害人機車未
    與受處分人車輛直接撞擊，然被害人煞車、失衡跌倒、受傷
    ，均係因受處分人於同一路口進行轉彎，橫阻行進路線，是
    被害人發生事故、受傷，係基於受處分人車輛進行轉彎之故
    。而被害人於事發當日即99年6 月15日至臺北市立萬方醫院
    就診，經醫師診斷受有左肘、左膝多處挫傷、及右足、右肘
    挫傷等傷害乙節，亦有臺北市萬方醫院乙種診斷證明書、被
    害人受傷照片在卷可稽，是被害人確實因此車禍受傷。受處
    分人應注意、能注意、然疏未注意此等禮讓直行車通行義務
    逕行轉彎肇事致人受傷等事實，亦足認定。受處分人雖辯稱
    ：係受處分人自行滑倒，與伊無關云云，實係矯飾，不可採
    信。
  (五)至受處分人再辯稱：肇事主因應係被害人超速、未注意車前
    狀況云云。然受處分人是否有違反道路交通管理處罰條例
    與本件受處分人違反道路交通管理處罰條例事項是否肇事原
    因之一認定無關，縱對方、或他人有任何違反道路交通管理
    處罰條例之事項、同為肇事原因，亦與受處分人有無違反之
    認定無涉，無解於受處分人轉彎時，有轉彎車不讓直行車先
    行、因此肇事致人受傷之違規事實，附此敘明。
  (六)綜上所述，原處分機關依行為時之道路交通管理處罰條例第
    48條第1 項第6 款、第61條第3 項、第63條第1 項第1 款（
    漏載第1 款）規定於99年8 月20日裁處罰鍰新臺幣900 元，
    並記違規點數3 點、1 點（共計4 點），核無不合。本件聲
    明異議為無理由，應予駁回。
據上論斷，應依道路交通事件處理辦法第18條，裁定如主文。
中    華    民    國    99    年    12    月    27    日
                        臺灣臺北地方法院交通法庭
                            法  官  吳麗英
如不服本裁定，應於裁定送達後5 日內向本院提出抗告狀。
上正本證明與原本無異。
                            書記官  藍儒鈞
中    華    民    國    99    年    12    月    27    日

司法院資訊處製作；財團法人民間司法改革基金會備份。
